最高法院刑事判決　　　　　　　九十六年度台上字第三八六號
上　訴　人　甲　○
上列上訴人因偽造文書案件，不服台灣高等法院高雄分院中華民
國九十五年六月三十日第二審更審判決（九十四年度上更(一)字第
三０五號，起訴案號：台灣高雄地方法院檢察署九十年度偵字第
一八八九三號），提起上訴，本院判決如下：
    主  文
上訴駁回。
    理  由
按刑事訴訟法第三百七十七條規定，上訴於第三審法院，非以判
決違背法令為理由，不得為之。是提起第三審上訴，應以原判決
違背法令為理由，係屬法定要件。如果上訴理由書狀並未依據卷
內訴訟資料，具體指摘原判決不適用何種法則或如何適用不當，
或所指摘原判決違法情事，顯與法律規定得為第三審上訴理由之
違法情形，不相適合時，均應認其上訴為違背法律上之程式，予
以駁回。本件上訴人甲○上訴意旨略稱：(一)、刑事訴訟法第三百
七十條前段規定：「由被告上訴或為被告之利益而上訴者，第二
審法院不得諭知較重於原審判決之刑。」雖最高法院民國八十二
年第七次刑事庭會議決議，此於連續犯不適用之，但上訴人所犯
者，乃牽連犯，非在該決議規範之內。上訴人在第一審時，所犯
之業務侵占罪，宣告刑為有期徒刑三年，原審仍以該罪名論處，
竟諭知有期徒刑五年，顯有判決不適用法則之違誤。(二)、上訴人
為迅速擴展客源拼業績，始將所任職之台灣施樂事達股份有限公
司（下稱施樂事達公司）銷售之手機，以低於公司規定之出貨價
百分之五至十之價位，推銷給下游商家，業據證人即各商家人員
歐陽國仁等一致證實，原審未就此折扣價差予以剔除，逕以全額
認定上訴人總計侵占達新台幣四千九百九十六萬六千六百零一元
（按原判決認此部分實非商家訂貨，上訴人卻佯稱商家訂貨，而
向施樂事達公司「詐取」貨物之總值，上訴意旨顯將原判決附表
一之「侵占」與附表三之「詐欺」相混淆），其認定事實已有與
證據不相適合之違誤，況上訴人就差價部分，實未予侵占，而係
以弟弟女友謝淑慧名義經營之雙頻通訊企業行及立宇通訊企業行
所簽發之支票，加蓋偽刻之商家印章為背書後，交給施樂事達公
司，是縱或觸法，充其量係背信，原判決竟以業務侵占罪名論處
，自有法則適用不當之違法云云。惟查：刑事訴訟法第三百七十
條係規定：「由被告上訴或為被告之利益而上訴者，第二審法院
不得諭知較重於原審判決之刑。但因原審判決適用法條不當而撤
銷之者，不在此限。」該但書規定，乃指舉凡變更原審判決所引
用之刑罰法條，無論係刑法總則、分則或特別刑法，均包括在內
，不受上訴不利益變更禁止原則之限制。本件第一審係依行為時
法及裁判時法，以連續業務侵占及行使偽造私文書罪之牽連犯關
係，從一重論處上訴人連續意圖為自己不法之所有，而侵占對於
業務上所持有之物罪刑（處有期徒刑三年）；又以連續行使偽造
私文書及詐欺罪之牽連犯關係，從一重論處上訴人連續行使偽造
私文書，足以生損害於他人罪刑（處有期徒刑四年），二罪分論
併罰，定應執行刑為有期徒刑六年十月。原審審理結果，認為有
法則適用不當之情形，因而撤銷第一審之科刑判決，改判依行為
時及裁判時法，以連續犯行使偽造私文書、業務侵占及詐欺取財
罪之牽連犯關係，從一重論處上訴人連續意圖為自己不法之所有
，而侵占對於業務上所持有之物罪刑（處有期徒刑五年）。復於
理由四內，說明其所認定從一重處斷之業務侵占罪（含行使偽造
私文書部分）範圍已較第一審擴張，不受上揭上訴不利益變更禁
止原則之限制。經核於法並無不合。上訴意旨，任憑己意，指摘
為違法，殊屬誤會。依上說明，應認其行使偽造私文書罪部分之
上訴，不合法律上之程式，予以駁回。至業務侵占及詐欺罪部分
，分屬刑事訴訟法第三百七十六條第三款、第四款所定不得上訴
於第三審之罪名，其得上訴第三審之行使偽造私文書罪部分上訴
既不合法，則此二不得上訴第三審之罪部分，自亦無從依審判不
可分之原則，予以實體上審理，應從程序上併予駁回。
據上論結，應依刑事訴訟法第三百九十五條前段，判決如主文。
中　　華　　民　　國　九十六　年　　一　　月   十八　 日
                      最高法院刑事第八庭
                          審判長法官  張　淳　淙
                                法官  劉　介　民
                                法官  張　春　福
                                法官  洪　昌　宏
                                法官  蔡　彩　貞
      本件正本證明與原本無異
                                      書  記  官
中　　華　　民　　國　九十六　年　　一　　月　二十二　日
                                                      Ｅ
